臺灣士林地方法院刑事裁定
111年度聲字第1332號
聲  請  人
即  被  告  蘇志成




指定辯護人  高立翰（法律扶助基金會）
上列聲請人即被告因加重強盜案件，聲請具保停止羈押，本院裁
定如下：
    主  文
聲請駁回。
    理  由
一、聲請意旨略以：被告深知行為有罪，不應為戒賭而驚嚇超商
    店員以求入監逃避心魔，然其並非為金錢犯罪，亦已知錯而
    不會再犯；其為家中獨子，父母均已逾80歲，日常生活賴其
    照料，現因其愚行致父母生活不便，令其自責不已；又其已
    備妥賭債託人償還，未來不再賭博，其亦願按日前往警察局
    報到，爰請准予具保停止羈押等語。
二、被告有無羈押之原因與羈押之必要性，以及執行羈押後，其
    羈押之原因是否依然存在，需否繼續羈押，均屬法院得依職
    權裁量之事項，倘不違背客觀存在之經驗法則或論理法則，
    即無違背法令可言，且據憑之基礎事實判斷，並不以嚴格證
    明為必要，其以自由證明，即為充足；惟按羈押被告之目的
    ，在於確保訴訟程序之進行，確保證據之存在及真實，暨確
    保刑罰之執行，而被告有無羈押之必要，及羈押後其原因是
    否仍然存在，有無繼續延長羈押之必要，均屬事實認定之問
    題，法院應就具體個案情節予以斟酌決定，如就客觀情事觀
    察，法院准許羈押之裁定在目的與手段間並無濫用其權限及
    違反比例原則之情形，即不得任意指為違法。又據以判斷羈
    押之要件，並不以嚴格證明為必要，其以自由證明，即為充
    足（最高法院101年度台抗字第401號、第494號裁定意旨參
    照）。次按被告有無繼續羈押之必要，事實審法院本得斟酌
    訴訟進行程度及其他一切情形而為認定，故受羈押之被告除
    確有刑事訴訟法第114條所列情形之一，經具保聲請停止羈
    押不得駁回外，如以其他原因聲請具保停止羈押，其應否准
    許，事實審法院自有認定裁量之權（最高法院100年度台抗
    字第138號裁定意旨參照）。
三、經查：
  ㈠本案被告因加重強盜案件，前經本院訊問及核閱卷內事證後，認被告涉犯刑法第330條第2項、第1項之加重強盜未遂罪犯罪嫌疑重大；而刑法第330條加重強盜罪為最輕本刑5年以上之罪，且被告否認犯罪，目前獨居且該處為租屋處，基於不甘受罰、趨吉避凶之人性，有相當理由認被告有逃亡之虞，而有刑事訴訟法第101條第1項第3款之羈押事由；又被告雖無強盜罪之前科，然自其偵查中所述可知被告對自身行為控制力不佳，其雖於本院訊問時表示只要正常服藥即可控制自身行為，然此與其先前陳述顯相矛盾；況自被告先至商店內拿取剪刀，再走向店員要求金錢，以此達到違反法律遭警察逮捕之目的，顯見被告係計畫性達成遭逮捕之目的，則被告既自承對其自身行為缺乏控制能力，被告顯有可能復因相同原因再為相同之行為，且其家人對其亦缺乏約束力，而有事實足認有反覆實施同一犯罪之虞；而被告本案行為之危險性甚高，衡酌被告身心狀況，依此例原則審酌後，認有羈押之必要且此難以具保之方式避免被告再犯，於民國111年11月23日裁定被告應予羈押在案。　　
  ㈡茲被告以上開事由請求具保停止羈押，本院審酌被告雖否認
    犯行，然依證人廖又立、薛義於警詢之證述、監視錄影翻拍
    畫面及扣案剪刀1把等相關事證，足認被告涉犯刑法第330條
    第2項、第1項之加重強盜未遂罪犯罪嫌疑重大，又刑法第33
    0條加重強盜罪為最輕本刑5年以上之罪，其法定刑非輕，且
    被告否認有此部分犯行，被告於訊問時復陳稱：其與父親同
    居於臺北市○○區○○路00號9樓，然其父現住院治療中，該址
    為租屋處等語【見本院111年度訴字第569號卷（下稱本院卷
    ）第28頁至第29頁】，則被告既獨居於租屋處且否認犯行，
    客觀上有相當理由認為被告日後逃匿、規避後續審判及執行
    程序之可能性甚高，而仍有逃亡之虞；另被告於偵查中均稱
    ：其係因幻聽幻覺希望入監始為本案犯行；其想入監，因為
    吃藥壓不下去，如果在家中其會亂搞，之前把家裡搞到爆炸
    ，其怕傷到別人，希望入監休息等語【見臺灣士林地方檢察
    署111年度偵字第25217號卷（下稱偵卷）第20頁、第87頁、
    第98頁至第99頁】；被告雖於本院訊問時改稱：只要正常服
    藥即可控制自身行為云云（見本院卷第28頁），復於聲請狀
    稱：其係為戒賭始為本案犯行，其已清償完畢而不會再犯云
    云，然此與其先前陳述顯相矛盾而非可採，則被告既自承對
    其自身行為缺乏控制能力，顯有可能復因欲入監緩解精神疾
    病而再為相同犯行，有事實足認有反覆實施之虞，有刑事訴
    訟法第101條之1第1項第6款之羈押事由；再審酌被告隨機持
    可作為兇器使用之剪刀於便利商店喝令店員交付財物，具高
    度危險性，影響社會安全及秩序非微，經衡量公共秩序之維
    護、國家刑事司法權之有效行使與被告人身自由之保障，認
    仍有羈押之必要，前述羈押之原因及必要性俱仍存在，不能
    因具保、責付、限制住居或定期報到而使之消滅。至被告辯
    稱其無取財意圖乙節為其本案答辯有無理由，其家中父母年
    邁需人照料亦與其究否應受羈押之原因及必要無涉。此外，
    復無刑事訴訟法第114條各款所列情事，故被告聲請具保停
    止羈押，為無理由，應予駁回。
四、依刑事訴訟法第220條，裁定如主文。　　　　
中　　華　　民　　國　　111 　年　　12　　月　　12　　日
            刑事第二庭　審判長法  官  陳明偉
　　                          法  官  劉正祥
                        　　　法  官  鍾  晴
以上正本證明與原本無異。
如不服本裁定，應於送達後5日內，向本院提出抗告狀。
                              書記官  李欣頻　　
中　　華　　民　　國　　111 　年　　12　　月　　12　　日